最　高　行　政　法　院　裁　定
                                     100年度裁字第1516號
抗  告  人　甲○○
上列抗告人因與相對人國立清華大學間性別平等教育法事件，對
於中華民國100年3月10日臺北高等行政法院99年度訴字第2220號
裁定，提起抗告，本院裁定如下︰
　　主  文
抗告駁回。
抗告訴訟費用由抗告人負擔。
　　理  由
一、按抗告法院認抗告為不合法或無理由者，應為駁回抗告之裁
    定。
二、本件原裁定以：抗告人向相對人檢舉相對人學校學生張敬昇
    於民國97年10月間及97年12月間對其女兒陳韻琪性侵，經相
    對人性別平等教育委員會調查決議書，認定檢舉事實不成立
    。惟陳韻琪係77年5月出生，是以陳韻琪於上開事件發生時
    已成年，抗告人已不具陳韻琪之法定代理人資格，且非屬被
    害人，其原無性別平等教育法第28條第2項規定申請調查之
    公法上權利，且核無任何權利或法律上之利益，因相對人之
    處理結果而受損害，顯非屬法律上之利害關係人。是故抗告
    人之檢舉僅單純促使相對人發動職權，相對人之處理結果對
    抗告人之權利或法律上利益並不發生任何影響，縱認其係陳
    韻琪之母親，而在經濟上、情感上或其他事實上有利害關係
    ，但因非屬法律上之利害關係人，依法不得對上開相對人之
    處理結果表示不服，其起訴即不備合法要件，且無從命補正
    ，裁定駁回抗告人之訴。
三、抗告意旨略謂：按民法第195條第3項規定，父母子女間為法
    定之利害關係人，國家賠償法及行政訴訟法，依法應準用之
    。原裁定以本院75年判字第362號判例意旨認抗告人與被害
    人陳韻琪母女間，非有法律上利害關係，抗告人僅為檢舉人
    ，非案件申請人而駁回抗告人之訴，惟上開判例，既未指明
    母女間之關係，更未規定檢舉人非案件申請人，無申請調查
    及請求處分權，原裁定僅謂法令規定人民得向行政機關檢舉
    他人違法，僅在促使主管機關發動職權調查事實，若僅具檢
    舉人資格而非依法申請案件之申請人，即非屬行政處分之利
    害關係人，不得對之爭訟。惟未揭舉該「法令規定」且前後
    矛盾，原裁定即有適用上開判例錯誤之違法。又憲法第16條
    規定，人民有請願、訴願及訴訟之權，原裁定遽認檢舉人非
    屬人民之範圍，實屬違憲。況抗告人既為檢舉人，即為訴願
    法第2條規定之人民，依規定得就訴願救濟範圍內之事項及
    法律規定提起訴願，原裁定認抗告人非為訴願法第2條規定
    之人民，適用法規顯有錯誤。又按校園性侵害或性騷擾防治
    準則第12條前段、第14條第2項規定，申請人或檢舉人於本
    件之權利並無不同，原裁定僅駁回抗告人之訴訟權，硬為強
    分區隔，顯有可議。而校園性侵害或性騷擾防治準則第28條
    第3項無明文規定，檢舉人無申請調查權，對處理結果不能
    表示不服。原裁定率以上開法令，認抗告人無申請調查權利
    及訴訟權，明顯違憲違法，且豈有得提出檢舉，卻無法申請
    調查之理等語，求為判決廢棄原裁定。
四、本院查：按訴願法第1條前段、第18條、行政訴訟法第4條第
    1項、第5條第2項規定及本院75年判字第362號判例意旨，不
    服中央或地方機關之行政處分，而得提起訴願或行政訴訟以
    求救濟者，固包括利害關係人，非專以受處分人為限，惟所
    謂利害關係乃指法律上之利害關係而言，不包括事實上、經
    濟上或情感上之利害關係在內。而所謂法律上之利害關係，
    則指對現已存在之權利或法律利益有影響關係而言。又按法
    令規定人民得向行政機關檢舉他人違法，僅在促使主管機關
    發動職權調查事實，適用法令，以維護公益，並非賦予請求
    處罰被檢舉人之權利，或課以行政機關應依其檢舉作成處分
    之義務，故人民若非依法申請案件之申請人，僅具檢舉人資
    格，即非屬行政處分之利害關係人，不得對之爭訟。依性別
    平等教育法第32條第1項、第34條規定，非被害人或其法定
    代理人就校園性侵害或性騷擾事件，並不具性別平等教育法
    第28條第2項規定之申請調查權利，僅得依同條第3項規定提
    出檢舉，且檢舉人對於處理結果，依法並不得表示不服。本
    件抗告人之女兒陳韻琪係77年5月出生，於上開事件發生時
    已成年，抗告人已不具陳韻琪之法定代理人資格，且非屬被
    害人，其原無性別平等教育法第28條第2項規定申請調查之
    公法上權利，且核無任何權利或法律上之利益，因相對人之
    處理結果而受損害，顯非屬法律上之利害關係人，要無疑義
    。抗告人提起行政訴訟，顯非合法，原裁定駁回抗告之訴，
    並無違誤。抗告意旨指摘原裁定違誤之詞，尚難認有理由，
    應予駁回。至抗告人所主張依民法第195條第3項規定，父母
    子女乃法定之利害關係人，故其仍屬法律上之利害關係人云
    云，惟查上揭條文乃係適用於民事上侵害他人基於父母、子
    女或配偶關係身分法益之非財產上損害賠償規定，所涉無非
    經濟上之利益，倘難據此可作為抗告人取得可依性別平等教
    育法申請調查權利或法律上利益，自難依此為其有利之認定
    ，附此敘明。
五、據上論結，本件抗告為無理由。依行政訴訟法第104條、民
    事訴訟法第95條、第78條，裁定如主文。
中　　華　　民　　國　　100　 年　　6　　 月　　23　　日
                    最高行政法院第一庭
                        審判長法官　鍾　耀　光
                              法官　黃　淑　玲
                              法官　鄭　小　康
                              法官　林　樹　埔
                              法官　陳　秀　

以  上  正  本  證  明  與  原  本  無  異
中　　華　　民　　國　　100　 年　　6　　 月　　23　　日
　　　　　　　　　　　　　　　書記官　黃　淑　櫻